【裁判字號】    98,上訴,610
【裁判日期】    980511
【裁判案由】    違反槍砲彈藥刀械管制條例
【裁判全文】
臺灣高等法院高雄分院刑事判決         98年度上訴字第610號
上  訴  人
即  被  告  甲○○
上列上訴人因違反槍砲彈藥刀械管制條例案件，不服臺灣高雄地
方法院97年度訴字第1694號，中華民國98年3 月3 日第一審判決
（起訴案號：臺灣高雄地方法院檢察署97年度偵字第16912 號）
，提起上訴，本院判決如下：
    主  文
上訴駁回。
    理  由
一、按不服地方法院之第一審判決而上訴者，應向管轄第二審之
    高等法院為之。上訴書狀應敘述具體理由；上訴書狀未敘述
    上訴理由者，應於上訴期間屆滿後20日內補提理由書於原審
    法院，逾期未補提者，原審法院應定期間先命補正。第二審
    法院認為上訴書狀未敘述理由或上訴有第362 條前段之情形
    者，應以判決駁回之。但其情形可以補正而未經原審法院命
    其補正者，審判長應定期間先命補正，刑事訴訟法第361 條
    、第367 條，分別定有明文。又所謂不服第一審判決之具體
    理由，必係依據卷內既有訴訟資料或提出新事證，指摘或表
    明第一審判決有何採證認事、用法或量刑等足以影響判決本
    旨之不當或違法，而構成應予撤銷之具體事由，始克當之（
    例如：依憑證據法則具體指出所採證據何以不具證據能力，
    或依憑卷證資料，明確指出所為證據證明力之判斷如何違背
    經驗、論理法則）；倘僅泛言原判決認定事實錯誤、違背法
    令、量刑失之過重或輕縱，而未依上揭意旨指出具體事由，
    或形式上雖已指出具體事由，然該事由縱使屬實，亦不足以
    認為原判決有何不當或違法者（例如：對不具有調查必要性
    之證據，法院未依聲請調查亦未說明理由，或援用證據不當
    ，但除去該證據仍應為同一事實之認定），皆難謂係具體理
    由，俾與第二審上訴制度旨在請求第二審法院撤銷、變更第
    一審不當或違法之判決，以實現個案救濟之立法目的相契合
    ，並節制濫行上訴（最高法院97年度台上字第892 號判決意
    旨參照）。是以上訴人之上訴書狀或補提之上訴理由書，雖
    有敘述上訴理由，惟所指判決不當、違法情形並未實際上存
    在或所指判決不當、違法情形未足以構成撤銷原判決之理由
    ，即與未敘述具體理由無異（最高法院71年度台上字第2364
    號判例意旨參照），其所為上訴，即不符合上訴之法定要件
    。
二、本件上訴人即被告甲○○雖於上訴期間屆滿（即民國98年4
    月19日）前之98年4 月15日提出上訴書狀，並於同日提出上
    訴理由狀，然其上訴理由狀僅泛稱：證人王淑貞於警詢之證
    述，並無如原審判決書所載：「見被告使用為警搜索所查扣
    之非法物品……」云云。證人王淑貞於警詢之證述，係指於
    案發為警扣案之物品，尚有被告工作所使用之工具一批，故
    原審判決書所載與事實相違背。另被告已將本案查扣非法物
    品之所有人「國慶」之相貌、特徵、交通工具、住處等，詳
    盡提供檢警調查，並坦承認罪，竟仍獲判有期徒刑10月之重
    罪，難以信服云云。
三、經查：
  (一)本件被告明知具殺傷力之非制式子彈及彈藥之主要組成零件
    之黑色火藥，非經中央主管機關許可，不得持有。竟於民國
    97年1 月初某日，未經許可，基於持有具殺傷力之非制式子
    彈及彈藥之主要組成零件之犯意，在其位於高雄縣阿蓮鄉○
    ○街三巷10號6 樓之6 住處，收受真實姓名年籍不詳、綽號
    「國慶」之成年男子所交付具有殺傷力之非制式子彈1 顆及
    彈藥主要組成零件之雙基發射火藥1 包（淨重2.83公克）後
    ，將該子彈及火藥置放在上址住處內之衣架上，無故而持有
    之。嗣於97年2 月28日上午11時10分許，為警持原審法院核
    發之搜索票，在上址實施搜索，旋於上開住處內扣得上開具
    有殺傷力之非制式子彈1 顆及彈藥主要組成零件之黑色雙基
    發射火藥1 包（驗前淨重2.83公克，驗餘淨重2.49公克）等
    情，業據被告於原審審理時坦承不諱，核與證人即被告之配
    偶王淑貞證述：在上址住處所扣得之物，係被告所有等語大
    致相符，並有上開子彈1 顆、黑色火藥1 包扣案可佐。而扣
    案之子彈1 顆及火藥1 包，經送內政部警政署刑事警察局（
    下稱刑事警察局）結果：(1)送鑑之子彈1 顆，經以性能檢驗
    法、試射法鑑驗後，認係非制式子彈，由金屬彈殼組合直徑
    9.0mm 金屬彈殼而成，經試射，可擊發，具殺傷力。(2)送鑑
    之火藥1 包，經檢視為黑色片狀顆粒，淨重2.83公克，取0.
    34公克鑑定，餘2.49公克，經以燃燒試驗法、呈色試驗法、
    氣相層析質譜分析法、核磁共振分析法、紅外線光譜分析法
    、掃瞄式電子顯微鏡／Ｘ–射線能譜分析法檢驗後，檢出硝
    化甘油、硝化纖維等成分，認係雙基發射火藥，此有刑事警
    察局97年4 月23日刑鑑字第0970041897號、同年4 月1 日刑
    鑑字第0970041869號槍彈鑑定書各1 份在卷足稽。又上開雙
    基發射火藥1 包，係無煙火藥一種，其作用及功能係作為小
    型武器（如手槍或步槍）所用子彈或建築工業用彈之發射火
    藥使用，並屬內政部86年11月24日台內警字第8670683 號
    公告之「炸彈」或「爆裂物」主要組成零件，亦有內政部97
    年12月31日內授警字第09 70871986 號函1 紙附卷可佐。足
    認本件扣案由被告所持有之子彈1 顆係非制式子彈；雙基發
    射火藥1 包係「炸彈」或「爆裂物」之主要組成零件，分別
    屬槍砲彈藥刀械管制條例所管制之子彈及彈藥之主要組成零
    件甚明。被告上開任意性之自白核與事實相符，堪予採信。
    原審審酌卷內事證後，認被告非法持有具殺傷力之制式子彈
    、彈藥之主要組成零件之犯行，罪證明確，因而適用槍砲彈
    藥刀械管制條例第12條第4 項之未經許可持有具殺傷力之非
    制式子彈罪、同條例第13條第4 項之未經許可持有彈藥之主
    要組成零件罪。又敘明被告以一持有行為，同時犯持有具殺
    傷力之非制式子彈罪、彈藥之主要組成零件罪，係一行為觸
    犯數罪名，為想像競合犯，應從一重論以槍砲彈藥刀械管制
    條例第13條第4 項之未經許可持有彈藥之主要組成零件罪，
    予以論罪科刑，經核尚無不合。
  (二)被告提起上訴僅泛言：證人王淑貞於警詢之證述，並無如原
    審判決書所載：「見被告使用為警搜索所查扣之非法物品…
    …」云云。惟原審判決書係載以：「證人即被告之配偶王淑
    貞證述：在上址住處所扣得之物，係被告所有等語」（見原
    判決第2 頁第1 至2 行），其依據為證人王淑貞於警詢證稱
    ：「（問：上述扣案之物係何人所有？作何用途？）毒品吸
    食器及改造手槍1 把（已分解）這兩項證物我未看過，其餘
    我都看過甲○○使用過。」等語（見警卷第2 頁），並於偵
    查中證稱：「（問：97年2 月28日11時許是否在高雄縣阿蓮
    鄉○○街3 巷10號6 樓之6 被警察查獲改造手槍1 支、改造
    子彈1 顆、火藥1 包、彈簧15條、安非他命吸食器1 組等？
    提示扣押物品清單）有。這些東西不是我的，是我先生甲○
    ○的。」等語明確（見偵字第7009號卷第4 頁）。足見原審
    判決書所載並非無據，亦無與事實相違背可言，自無判決不
    當、違法之情形存在或判決不當、違法情形足以構成撤銷原
    判決之理由，被告所執上開理由，即與未敘述具體理由無異
    ，此部分所為上訴，即不符合上訴之法定要件。另被告於原
    審審判程序對上開事實供承不諱，原審合議庭裁定以簡式審
    判程序審理，並審酌被告未經許可，擅自持有具殺傷力之非
    制式子彈及彈藥之主要組成零件，對於他人生命、身體以及
    社會治安造成潛在之危險與不安，實有可議，惟念及被告犯
    後坦承犯行，態度尚佳，並考量其未經許可持有具殺傷力之
    非制式子彈、雙基發射火藥之數量，及其犯罪動機、目的、
    手段等一切情狀，量處有期徒刑10月。均已詳敘其所憑證據
    、認定理由及量刑依據。從形式上觀察，原判決並無認定事
    實錯誤、量刑瑕疵或違背法令之情形，且槍砲彈藥刀械管制
    條例第13條第4 項之罪，法定刑為「6 月以上5 年以下有期
    徒刑，併科新台幣300 萬元以下罰金」，原判決量處被告有
    期徒刑10月，尚屬較低度刑。被告上訴理由以原判決量刑過
    重云云。非但空泛無據，且未指摘原判決關於適用法律及量
    刑等項，有何具體違法或不當，依前揭說明，此部分之上訴
    亦不合法律上之程式。
  (三)再上訴不合法律上之程式之情形，依刑事訴訟法第367 條但
    書規定：「但其情形可以補正而未經原審法院命其補正者，
    審判長應定期間先命補正。」，係指上訴書狀未敘述理由，
    原審未命補提理由書狀，審判長即應定期間先命補正。被告
    提起上訴時，上訴書狀如已載理由者，即無審判長應定期間
    先命補正之適用。從而，上訴人即被告之上訴書狀未敘述具
    體理由，且於上訴期間屆滿後之20日內（期間末日98年5 月
    9 日為週末假日，順延至98年5 月11日以前），亦未補提上
    訴具體理由，依上開規定，顯屬違背法律上之程式，應由本
    院依同法第367 條前段、第372 條不經言詞辯論判決如主文
    。
中    華    民    國    98    年    5     月    11    日
             刑事第九庭    審判長法  官   莊秋桃
                                 法  官   范惠瑩
                                 法  官   裕斗
以上正本證明與原本無異。
如不服本判決，應於判決送達後10日內向本院提出上訴狀，其未
敘述理由者並應於提出上訴狀後10日內向本院補提理由書（應附
繕本）。
中    華    民    國    98    年    5     月    11    日
                                 書記官    張宗芳


司法院資訊處製作；財團法人民間司法改革基金會備份。
